【裁判字號】    91,訴,1425
【裁判日期】    920328
【裁判案由】    毒品危害防制條例
【裁判全文】
臺灣彰化地方法院刑事判決                        九十一年度訴字第一四二五號
    公  訴  人  臺灣彰化地方法院檢察署檢察官
    被      告  丙○○
    選任辯護人  吳莉鴦律師
右列被告因毒品危害防制條例案件，經檢察官提起公訴（九十一年度毒偵字第三八０
六號），本院判決如左：
        主  文
丙○○連續販賣第一級毒品，累犯，處無期徒刑，褫奪公權終身。
扣案之海洛因貳包（合計淨重零點捌壹公克）沒收銷燬之；扣案之分裝袋貳拾伍個均
沒收。犯罪所得新臺幣捌佰元沒收之，如全部或一部不能沒收時，以其財產抵償之。
        事  實
一、丙○○曾於民國八十七年間因贓物案件，經法院判處有期徒刑六月確定，甫於八
    十八年十二月二十三執行完畢。仍不知悔悟，除本身曾於八十九年間因施用毒品
    案件，經本院裁定送觀察、勒戒後，認無繼續施用毒品傾向，業經台灣彰化地方
    法院檢察署檢察官於八十九年八月九日以八十九年度毒偵字第三二六五號為不起
    訴處分確定；嗣其又於九十一年間因施用毒品案件，經本院裁定送觀察、勒戒後
    ，認無繼續施用毒品傾向，業經台灣彰化地方法院檢察署檢察官於九十一年五月
    二十七日以九十一年度毒偵字第三八二號為不起訴處分確定，嗣又再次因施用毒
    品案件經本院於九十二年二月六日以九十二年度訴字第一二八號判處應執行有期
    徒刑一年二月外，其明知海洛因業經主管機關公告列為第一級毒品，禁止非法販
    賣、轉讓、持有，竟仍基於販賣毒品海洛因以牟利之概括犯意，先於九十一年四
    月十八日下午三時許，在其位於彰化縣芬園鄉○○村○○路○段五一三巷五號住
    處，以新臺幣（下同）三百元之價格，販賣第一級將毒品海洛因一小包（重量不
    詳）予甲○○，供甲○○施用；丙○○又連續於翌日下午五時許，在其上址住處
    ，以五百元之價格，販賣第一級將毒品海洛因一小包（重量不詳）予甲○○施用
    。嗣於九十一年四月二十九日晚上八時十五分許，在上址為警查獲，並扣得其所
    有之第一級毒品海洛因二包（合計淨重０．八一公克）及分裝袋二十五個。
二、案經南投縣警察局報請台灣南投地方法院檢察署檢察官呈請台灣高等法院台中分
    院檢察署檢察長令轉台灣彰化地方法院檢察署檢察官偵查起訴。
        理  由
一、訊據被告丙○○矢口否認有販賣第一級毒品海洛因之情事，其於檢察官訊問時辯
    稱：甲○○都是說很痛苦，一直跟我要，我分一點給他，他還說他改天有錢的話
    會拿錢給我，不讓我吃虧，他嘴巴這麼說，但仍差我錢云云及甲○○常跟我要毒
    品吸，但因毒品很貴，所以我無法提供給他吸，他說下次有錢會拿一些錢貼補我
    ，但沒有給我，而甲○○是從九十一年三月開始跟我要的云云；其於本院則改稱
    ：我是在被抓的前半個月才認識甲○○的，甲○○共來我家四次，並要向我索討
    毒品，我就向甲○○說我沒有毒品了，後來甲○○還有到我家，但是有被我太太
    罵，而我都沒有給甲○○安非他命、海洛因或是賣安非他命、海洛因給甲○○云
    云。經查，（一）被告確有於前開時、地，將第一級毒品海洛因，分別以三百元
    、五百元之價格，出售予甲○○之事實，迭據證人甲○○於警訊、檢察官偵訊時
    及本院訊問時供證甚明，且被告經法務部調查局進行測謊，其結果顯示：丙○○
    稱其未販賣海洛因予甲○○，經測試呈情緒波動反應，判有說謊，此有法務部調
    查局調科參字第０九一二三００六六四０號測謊報告書一份在卷可稽。（二）又
    被告於檢察官訊問時既不否認曾提供毒品與證人甲○○施用，更供稱證人甲○○
    猶欠伊錢，則被告交付第一級毒品海洛因予證人甲○○，當係出於買賣關係，且
    被告自承其每月薪水約四、五萬元，並自八十九年起至為警查獲當日（按即九十
    一年四月二十九日）止，以摻香菸之方式施用第一級毒品海洛因，一天施用海洛
    因十幾次，則以被告之薪水用以支應其自己施用毒品之費用及生活費用已甚為窘
    迫，當無再有能力無償轉讓毒品海洛因予證人甲○○之理，且證人甲○○與被告
    並非親故，證人甲○○當無一再登門要求被告無端無償轉讓之理，故被告交付第
    一級毒品海洛因予證人甲○○當係出於買賣關係無訛。（三）而被告於檢察官訊
    問時亦供稱：我認識甲○○，我們沒有重大仇恨等語，且證人乙○○到庭證稱：
    我們去拘提被告丙○○時並沒有說是何人舉證丙○○在販賣毒品的，我們是依據
    檢察官所簽發之拘票去拘提被告的，當時是因為甲○○涉嫌竊盜案件，因尿液檢
    驗出來呈現吸毒之傾向，並供出其上手，再帶我們到其上手的住址（丙○○）之
    後，我們才去申請該戶的戶籍資料，並同時調口卡資料，而且在調口卡時他們管
    區也有說：丙○○有在吸毒，所以我們再去請檢察官核發拘票拘提丙○○等語，
    是以本件證人甲○○對其所認識且無仇恨之被告當無誤指或故意誣陷之理。（四
    ）又警方在被告身上查獲之粉末二包（合計淨重０．八一公克），經送鑑驗結果
    ，確均係第一級毒品海洛因，此有法務部調查局鑑定通知書一份在卷可稽，此外
    復有分裝袋二十五個扣案可稽，是以被告所辯顯係事後卸責之詞，毫無足採。
二、按販賣海洛因乃罪刑深重之行為，各販賣者無從商議公定價格，其價格常因受毒
    品之純度、雙方關係深淺、資力、交易數量及購買者交易技巧經驗等因素影響，
    且屢見購入後，攙以雜物，或酌取分量，再以相同之價格賣出之情形，是無一定
    之行情，亦難有一般之利潤標準。從而，販賣之利得，除被告坦承犯行，據實供
    述買賣價差外，委難查得實情，惟販賣者，以量同價差或價同量（質）差之方式
    買賣牟利，則屬一致，其有販賣營利之意圖要屬無疑，實難僅因販入之實際價格
    不明或被告故意陳明其販入價格高於賣出之價格，遽認其無營利之意圖。查被告
    販入海洛因之每單位實際價格，因乏具體事證，爰不為推定、擬制。惟被告與證
    人甲○○並非親故，當無無端同價轉讓之理，應認其實施販賣毒品海洛因之行為
    ，係基於意圖營利之犯意，始符事理之平。綜上所述，本件事證已明，被告犯行
    洵足認定。
三、次按海洛因係屬第一級毒品，此稽之毒品危害防制條例第二條第二項第一款之規
    定可明。又販賣毒品罪，並不以販入之後復行賣出為成立要件，祇須基於營利之
    意圖或目的，將毒品予以販入或賣出，有一於此，其犯罪即告成立（最高法院八
    十七年十二月十日八十七年度台上字第四二一九號判決參照）。核被告所為，係
    犯毒品危害防制條例第四條第一項販賣第一級毒品罪。其於販賣之際，持有毒品
    之低度行為，已分別為販賣毒品之高度行為所吸收，不另論罪。被告先後二次販
    賣第一級毒品之犯行，時間緊接，所犯構成要件亦相同，顯係基於概括犯意為之
    ，應依連續犯之規定論以一罪，惟因販賣第一級毒品罪部分，法定刑為死刑、無
    期徒刑，依法不得加重之。公訴意旨雖認被告自九十一年初某時起至九十一年四
    月十七日之前止，連續以三百元、五百元或一千元不等之價格，出售所持有之第
    一級毒品海洛因與甲○○，惟證人甲○○能明確指出向被告購買海洛因之時間、
    地點及價格者，僅被告於九十一年四月十八日下午三時許及翌日下午五時許之販
    賣第一級毒品海洛因之犯行，其餘之向被告購買部分則因時間已久且證人甲○○
    又未特別加以記載，而無法為較明確之指述，故本院僅就證人甲○○能明確指證
    部分為有罪之認定，其餘證人甲○○無法明確指證部分本院認證據尚不充分，而
    無法為有罪之認定，惟公訴人認此與起訴經判決有罪部分有連續犯之裁判上一罪
    關係，故此部分不另為無罪之諭知，附此敘明。又查被告前於八十七年間因贓物
    案件，經法院判處有期徒刑六月確定，甫於八十八年十二月二十三執行完畢，此
    有本院被告全國前案紀錄表、台灣彰化地方法院檢察署刑案資料查註紀錄表一份
    附卷足按，其於有期徒刑執行完畢後，五年以內再犯有期徒刑以上之本罪，為累
    犯，惟因所犯罪之本刑為死刑及無期徒刑，依法不得加重之。
四、又按法院審酌犯罪無「情堪可憫」或「情輕法重」之情形，能否依刑法第五十九
    條之規定，施以寬典，尤應慎防社會之正面價值觀念是否因此受扭曲、壓抑，致
    使難以正常發展？有無誘使僥倖之徒，置社會、國家整體之利益於不顧，而以殘
    害他人身心健康之犯罪手段，牟取不正當利益之可能？鑒於吸染、沈緬於毒品者
    ，其精神日益萎靡，身體漸趨孱弱，甚者，傾家蕩產，自戕殘人，無所不用其極
    ，流風所及，蔓延滋生，非惟侵害個人之生命、健康法益，將致國家整體之生產
    力、競爭力及戰鬥力，嚴重連累受創。由是觀之，毒品危害之嚴重性，誠灼然至
    明，毋庸詞費，而究其罪惡之根源，厥惟販賣毒品者貽害所致。是販賣毒品乃屬
    損蝕國本，毀傾國基之行為，如不徹底禁絕、防制，勢必危害國民、民族之身心
    健康，社會秩序及國家安全必陷於危殆，故販賣毒品之行為，遑論查獲之數量及
    次數多寡，誠不適於引據刑法第五十九條以減輕其刑，如未能依法定刑度，量處
    相當之刑期，殊難伸社會正義。查本案被告身壯體健，不思勤勞上進，竟從事販
    毒以營利，其犯罪之情狀難認有何可憫恕之情形，而被查獲之毒品數量及其販賣
    之次數，雖非屬甚多，但販賣毒品者其戒防甚為周密，檢、警查緝至為不易，自
    難僅因被查獲販賣之數量及次數不多，遽認有「情輕法重」之事由。是本院認本
    案無依刑法第五十九條之規定，減輕其刑之必要，否則，即無從貫徹毒品危害防
    制條例之立法目的，且難期被告深切醒悟其行為之惡性，生悛悔之決心，並昭炯
    戒，以儆效尤。惟斟酌被告所犯之上開販賣毒品之犯罪情節，尚不至於處以死刑
    之程度。爰審酌被告之品性、犯罪之動機、目的、手段、所得利益、犯罪後之態
    度等一切情狀，量處如主文所示之刑。再被告經宣告無期徒刑在案，依刑法第三
    十七條第一項之規定，自應併予宣告褫奪公權終身。扣案之海洛因二小包（合計
    淨重０．八一公克）係屬第一級毒品，，應依毒品危害防制條例第十八條第一項
    前段，諭知沒收銷燬之；又扣案之分裝袋二十五個係供犯罪所用之物，應依同條
    例第十九條第一項之規定諭知沒收。另被告犯本案之罪所得之財物共八百元，雖
    未扣案，但依同條例第十九條第一項之規定仍應予宣告沒收，如全部或一部不能
    沒收時，以其財產抵償之。至於扣案之第二級毒品安非他命二包（重約一．一公
    克及０．八公克）、施用安非他命之工具一個及自製吸管杓二支因均無法證明為
    供被告販賣第一級毒品海洛因所用之物或因犯罪所得之財物，故不在本案併予宣
    告沒收，附此敘明。
據上論斷，應依刑事訴訟法第二百九十九條第一項前段，毒品危害防制條例第四條第
一項、第十八條第一項前段、第十九條第一項，刑法第十一條前段、第五十六條前段
、第四十七條、第三十七條第一項，判決如主文。
中      華      民      國    九十二    年      三      月    二十八    日
                                臺灣彰化地方法院刑事第二庭
                                      法      官
右正本證明與原本無異。
如不服本判決，應於判決送達後十日內，向本院提出上訴狀（須附繕本）。
附錄本案論罪科刑法條全文：
毒品危害防制條例第四條
製造、運輸、販賣第一級毒品者，處死刑或無期徒刑；處無期徒刑者，得併科新臺幣
一千萬元以下罰金。
製造、運輸、販賣第二級毒品者，處無期徒刑或七年以上有期徒刑得併科新臺幣七百
萬元以下罰金。
製造、運輸、販賣第三級毒品者，處五年以上有期徒刑，得併科新臺幣五百萬元以下
罰金。
製造、運輸、販賣專供製造或施用毒品之器具者，處一年以上七年以下有期徒刑，得
併科新臺幣一百萬元以下罰金。
前四項之未遂犯罰之。


司法院資訊處製作；財團法人民間司法改革基金會備份。
